【裁判字號】    99,訴,389
【裁判日期】    990928
【裁判案由】    偽造有價證券等
【裁判全文】
臺灣臺中地方法院刑事判決               99年度訴字第389號
公  訴  人  臺灣臺中地方法院檢察署檢察官
被      告  戊○○
選任辯護人  許盟志律師
上列被告因偽造有價證券等案件，經檢察官提起公訴（98年度偵
字第6535、7681、17762、24766、28685號），本院判決如下：
    主    文
戊○○意圖供行使之用，而偽造有價證券，處有期徒刑壹年陸月
，如附表三編號1、2所示偽造之本票及如附表四編號1、2所示偽
造之「寅○○」署名及指印，均沒收。又意圖供行使之用，而偽
造有價證券，處有期徒刑壹年捌月，如附表三編號3至7所示偽造
之本票及如附表四編號3至9所示偽造之「辰○○」署名及指印，
均沒收。主刑有期徒刑部分應執行有期徒刑貳年，緩刑伍年，並
向指定之政府機關、政府機構、行政法人、社區或其他符合公益
目的之機構或團體，提供陸拾小時之義務勞務，緩刑期內付保護
管束。又犯如附表一所示之拾柒罪，各處如附表一「罪刑」欄所
示之刑。應執行拘役壹佰壹拾日，如易科罰金，以新臺幣壹仟元
折算壹日。
其餘被訴如附表二所示重利及恐嚇危害安全部分，均無罪。
    犯罪事實
一、戊○○於民國94年間受雇於綽號「阿輝」之不詳姓名成年男
    子，在臺中縣豐原市○○路143 號「阿輝」經營之「中一當
    舖」擔任店員，竟與「阿輝」共同基於乘人急迫而貸放金錢
    ，以取得與原本顯不相當重利之犯意，乘附表一編號1 所示
    之借款人寅○○，因經濟狀況不佳，需錢孔急而急迫之際，
    而於94年4月27日，在「中一當舖」，借款新臺幣（下同）6
    萬元予寅○○，計息方式為每月1期，每期利息5400元（換
    算年利率為百分之108），借款時除簽發面額為6萬元之本票
    、借車切結書外，並提供車牌號碼PH－5872號自小客車之行
    車執照、國民身分證影本供擔保，向寅○○收取與原本顯不
    相當之重利。寅○○並於不詳時間清償部分本金，未清償部
    分則按上開利率支付利息，至98年5月3日被查獲時，寅○○
    尚積欠本金35000元未清償。
二、戊○○於95年初取得「中一當舖」之經營權，擔任「中一當
    舖」之實際負責人（登記負責人許維育），竟基於乘人急迫
    而貸放金錢，以取得與原本顯不相當重利之犯意，乘附表一
    編號2 至17所示之借款人，因附表一所示因素經濟狀況不佳
    ，需錢孔急而急迫之際，而於附表一編號2 至17所示之借款
    時間，在「中一當舖」內，由附表一編號2 至17所示之借款
    人，提供如附表一編號2 至17所示之擔保物品作為借款之擔
    保後，各借予附表一編號2 至17所示之借款人如附表一所示
    之金額，並以附表一編號2 至17所示方式，向各借款人收取
    與原本顯不相當之重利。
三、戊○○因將「中一當舖」之部分資金贈與其父親，為防止其
    妻巳○○發現，竟基於行使偽造私文書及意圖供行使之用而
    偽造有價證券之犯意，於96年6月6日之96年間某日，在「中
    一當舖」內，接續在附表三編號1、2之本票發票人欄，偽簽
    「寅○○」之署名1枚並按捺指印3枚（包括騎逢部分之指印
    ）而偽造本票，同時接續在附聯上開本票之附表四編號1、2
    之授權書立授權書人欄，偽簽「寅○○」之署名1 枚並按捺
    指印1 枚，而偽造授權填載上開偽造本票之到期日及利率之
    私文書，而後於偽造完成後96年間某日，同時將上開偽造之
    附表三編號1、2之本票、附表四編號1、2之授權書交付其妻
    巳○○對帳而行使之，足生損害於寅○○。嗣戊○○又因將
    「中一當舖」之部分資金贈與其父親，為防止其妻巳○○發
    現，另行基於行使偽造私文書及意圖供行使之用而偽造有價
    證券之犯意，於97年11月10日後之某日，在「中一當舖」內
    ，接續在附表三編號3至7之本票發票人欄，偽簽「辰○○」
    之署名1枚並按捺指印3枚（包括騎逢部分之指印）而偽造本
    票，並於接續偽造上開附表三編號3至7之本票時，亦接續在
    附表四編號9之本票發票人欄，偽簽「辰○○」之署名1枚並
    按捺指印5 枚（包括騎逢部分之指印），僅記載「95年19日
    」，漏載月份之未完成記載之本票，而偽造具有債權憑證性
    質之私文書，且同時接續在附聯上開本票之附表四編號3至8
    之授權書立授權書人欄，偽簽「辰○○」之署名1 枚並按捺
    指印1 枚，而偽造授權填載上開偽造本票之到期日及利率之
    私文書，而後於偽造完成後之某日，同時將上開偽造之附表
    三編號3至7之本票、附表四編號3至8之授權書、附表四編號
    9 具有債權憑證性質之未完成記載之本票，交付其妻巳○○
    對帳而行使之，足生損害於辰○○。
四、嗣於98年3月5日，為警在「中一當舖」查獲如附表一、三、
    四所示之物，而循線查獲。
五、案經壬○○訴由臺中縣警察局移送臺灣臺中地方法院檢察署
    檢察官偵查起訴。
    理    由
壹、證據能力部分：
一、按被告以外之人於審判外之言詞或書面陳述，除法律有規定
    者外，不得作為證據，刑事訴訟法第159條第1項固定有明文
    。惟被告以外之人於審判外之陳述，雖不符同法第159條之1
    至之4 規定，而經當事人於審判程序同意作為證據，法院審
    酌該言詞陳述或書面陳述作成時之情況，認為適當者，亦得
    為證據。又當事人、代理人或辯護人於法院調查證據時，知
    有第159條第1項不得為證據之情形，而未於言詞辯論終結前
    聲明異議者，視為有前項之同意，此據同法第159條之5規定
    甚明。次按被告以外之人於偵查中向檢察官所為陳述，除顯
    有不可信之情況者外，得為證據，刑事訴訟法第159條之1第
    2 項亦有明文。查證人寅○○、癸○○、午○○、己○○、
    、乙○○、辛○○○、甲○○、子○○、丑○○、卯○○、
    庚○○、辰○○、壬○○、丙○○、午○○、盧奕岑於警詢
    之證述，及證人癸○○、壬○○、丙○○、午○○、盧奕岑
    於偵查中經具結而為之證述，檢察官、被告及辯護人均同意
    作為證據（見本院卷第234 頁），本院亦查無上開證人寅○○等人證述有何顯不可信之情況，自均有證據能力。
二、查其餘以下所引用被告以外之人於審判外之書面陳述，而不
    符合刑事訴訟法第159條之1至第159條之4之規定者，業經本
    院於審理時當庭提示而為合法之調查，公訴人、被告及辯護
    人於本院審理時均同意作為證據（見本院卷第234 頁），本
    院復審酌前開證據作成或取得之狀況，並無非法或不當取證
    之情事，且亦無顯不可信之情況，故認為適當而均得以作為
    證據，依刑事訴訟法第159條之5第1 項規定，均具有證據能
    力，先予敘明。
貳、有罪部分：
一、訊據被告戊○○對於犯罪事實一、二部分之重利犯行坦承不
    諱，核與證人寅○○（見警卷(五)第2至3頁）、癸○○（見警
    卷(三)第48至56頁）、午○○（見警卷(三)第67至74頁）、己○○（見警卷(三)第78、80頁）、乙○○（見警卷(三)第84、86頁
    ）、子○○（見警卷(三)第99、101 頁）、丑○○（見警卷(三)
    第119至120頁）、卯○○（見警卷(三)第125、127頁）、庚○○（見警卷(三)第213、215頁）、辰○○（見警卷(三)第222 、
    224 頁）於警詢證述情節相符，及證人寅○○、辰○○、卯
    ○○、庚○○於本院審理時（見本院卷第181至184、203 至
    204 頁）證述情節相符，且有贓物認領保管單、寅○○簽發
    之本票（見警卷(五)第4至5頁）、癸○○簽發之本票、借車切
    結書、贓物認領保管單（見警卷(三)第58-1、58-3、58-4、58
    -5、58-6、62、63、64、66頁）、午○○簽發之本票、借車
    切結書、當票、贓物認領保管單（見警卷(三)第58、59、76、
    77頁）、己○○具領之贓物認領保管單（見警卷(三)第83頁）
    、乙○○出具之支票、本票、贓物認領保管單（見警卷(三)第
    89至91頁）、子○○簽發之本票、贓物認領保管單（見警卷
    (三)第107、111頁）、當票、丑○○簽發之本票、借車切結書
    、贓物認領保管單（見警卷(三)第121至124頁）、清償證明書
    、卯○○出具之贓物認領保管單（見警卷(三)第130、140頁）
    、庚○○簽發之本票、借車切結書、贓物認領保管單（見警
    卷(三)第218、219、221 頁）、辰○○簽發之本票、支票（見
    警卷(三)第227至229、236 頁）附卷可稽，足認被告此部分之
    自白與事實相符，應堪採信。故被告上開重利犯行，事證明
    確，均堪認定。
二、訊據被告戊○○固坦承偽造附表三所示之本票及附表四所示
    之私文書，而後並交與其妻巳○○對帳使用，然矢口否認係
    分2 次偽造，辯稱：伊係於94年至95年間，在「中一當鋪」
    同時偽造上開本票、授權書，伊太太巳○○僅看過1 次而已
    云云。惟查：
  (一)如附表三所示之本票、附表四所示之私文書均係被告所偽造
    之事實，業據證人寅○○、辰○○於警詢及於本院審理時（
    見警卷(五)第2至3頁、警卷(三)第222、224頁、本院卷第181 至
    184 頁）證述甚詳，且上開偽造之本票、私文書扣案可資佐
    證，而上開偽造之本票、私文書經送驗結果，附表三編號1
    、2 所示之本票、附表四編號1、2所示私文書採得指紋中，
    有3 枚指紋與被告左中指指紋相符；附表三編號3至7所示之
    本票、附表四編號3至9所示私文書採得指紋中，有8 枚指紋
    與被告右拇指指紋相符，有內政部刑事警察局98年5 月19日
    刑紋鑑字第0980066887號鑑驗書、98年10月20日刑紋鑑字第
    0980144729鑑驗書各1 份附卷可稽（見警卷(四)第18至19頁、
    警卷(五)第7至8頁）。又被告因將「中一當舖」之部分資金贈
    與其父親，為防止其妻巳○○發現，而偽造如附表三所示之
    本票及附表四所示之私文書，而後於偽造完成後，將上開偽
    造之本票、私文書交付其妻巳○○對帳而行使等情，亦經證
    人巳○○於偵查中證述甚詳（見98年度偵字第24766 號偵查
    卷第13頁），均核與被告供述相符，足認被告此部分之自白
    與事實相符，應堪採信。
  (二)又被告貸款予借款人時，要求借款人簽發借款當日與借貸本
    金相同金額之本票，以供擔保等情，業據被告供述在卷（見
    本院卷第152頁背面），徵之被害人辰○○於附表一編號15
    至17所示時間向被告借貸時所簽發之本票，發票日及金額，
    均與借貸日期及本金相符，此有該本票3張足憑（見警卷(四)
    第5至7頁），足認被告此部分之自白與事實相符，應堪採信
    。被告偽造之本票之目的在於防止其妻巳○○發現其挪用「
    中一當鋪」之資金，供其妻對帳時證明借款之用，而依其經
    營之慣例，本票簽發日期及金額即為借貸日期及借貸本金，
    豈有於94、95年間即偽造借貸日為97年間之本票之理？再觀
    之上開指紋鑑定結果，於附表三編號1、2所示之本票、附表
    四編號1、2所示私文書採得指紋中（即偽造寅○○部分），
    有3 枚指紋與被告左中指指紋相符；於附表三編號3至7所示
    之本票、附表四編號3至9所示私文書採得指紋中（即偽造辰
    ○○部分），則有8 枚指紋與被告右拇指指紋相符，詳如前
    述。偽造寅○○捺指紋部分係用左中指，偽造辰○○捺指紋
    部分則係用右拇指，足認被告每次偽造本票、私文書時，捺
    指紋行為模式具有一貫性，核與一般人同一次行為之行為模
    式具一貫性之常情相符，而被告上開偽造寅○○、辰○○之
    本票、私文書，使用之手指不同，足證被告係分別2 次時間
    偽造。另觀之被告偽造本票之目的，及其經營之慣例，本票
    簽發日期及金額即為借貸日期及借貸本金，應認被告偽造附
    表三編號1、2所示之本票、附表四編號1、2所示私文書（即
    偽造寅○○部分），係於最後發票日即96年6月6日之96年間
    某日；被告偽造附表三編號3至7所示之本票、附表四編號3
    至9所示私文書（即偽造辰○○部分），係於最後發票日即
    於97年11月10日後之某日。
  (三)按本票之發票年、月、日為本票應記載事項；欠缺票據法所
    規定票據上應記載事項之一者，其票據無效，此觀票據法第
    120條第1項第6款、第11條第1項前段規定自明。又未記載發
    票日期之本票，因欠缺票據法上規定應記載之事項，固不認
    其具有票據之效力，而不得視為有價證券，惟依其書面記載
    ，如足以表示由發票人無條件付款之文義，仍不失為具有債
    權憑證性質之私文書（最高法院84年度台非字第3 號、85年
    度台上字第495號判決、95年度台上字第752號判決參照）。
    被告雖冒用被害人辰○○之名義簽發附表三編號9 所示之本
    票1 張，但上開本票之發票日僅記載「95年19日」，而未填
    載「月份」，顯見上開本票之發票行為尚未完成，而不具「
    有價證券」之性質，然該未完成發票日記載之本票上已記載
    「無條件擔任兌付新臺幣壹拾萬元整」之文義，顯足表彰被
    害人寅○○之債權債務關係，足認附表四編號9 所示之未完
    成記載之本票具有債權憑證之性質，自為私文書甚明。
  (四)綜上所述，足認被告所辯顯係卸責之詞，不足採信。本案事
    證明確，被告所犯偽造有價證券等犯行，均堪認定。
三、論罪科行：
  (一)所犯重利罪部分：
  1.核被告就犯罪事實一、二所示之行為，均係犯刑法第344 條
    重利罪。被告就附表一編號1部分與綽號「阿輝」之不詳姓
    名成年男子間，有犯意聯絡及行為分擔，為共同正犯。按每
    次重利行為於借款後雖收取多期利息，然時地密切接近，侵
    害同一法益，數次收取利息行為之獨立性極為薄弱，依一般
    社會健全觀念，在時間差距上，難以強行分開，在刑法評價
    上，以視為數個舉動之接續施行，屬接續犯，僅成立一個重
    利罪（臺灣高等法院臺中分院98年度上易字第1904、1912號
    判決參照）。是被告於附表一編號1部分，雖係於94年4月27
    日貸款予被害人寅○○，然收取利息至98年3月5日為警查獲
    前某日；被告於附表一編號12部分，雖係於95年11月間某日
    貸款予被害人卯○○，然收取利息至98年1 月28日；被告於
    附表一編號14部分，雖係於96年3月9日貸款予被害人庚○○
    ，然收取利息至98年1 月間某日，最後行為均已逾越刑法修
    正實施（即95年7月1日）及中華民國九十六年罪犯減刑條例
    實施（即96年4 月24日）之日，故無新舊法比較、減刑之問
    題，附此敘明。
  2.復按刑法第344 條之重利罪屬結果犯，該罪之成立以行為人
    取得與原本顯不相當之重利結果為前提。而「取得」與原本
    顯不相當之重利，係指行為人已由借貸人一方獲得該顯不相
    當之重利者而言，至取得利息之時期究於借貸時同時扣取或
    按日按月交付、已取得利息之多寡及次數，皆非所問。查被
    告貸予如附表一所示之借款人金錢，且已收取利息，已如前
    述，則被告即已取得與原本顯不相當之重利，而為刑法第34
    4 條重利罪之既遂犯，至於借款之原本是否已回收，則與本
    罪之既遂無涉，併予敘明。
  3.另按重利犯罪之性質，在社會生活常態上或為零星偶一為之
    ，或長期不間斷的反覆為之，均有其可能性，自難認立法者
    於制定刑罰法律之初，已認知重利行為必屬具反覆性之犯罪
    ，且有意藉由法條中客觀構成要件之行為要素，涵括上開具
    有反覆實施特性之數個犯罪行為。況實務上最高法院歷來僅
    將專以觸犯該等法條之罪，為其日常生活之職業者之常業犯
    ，認為其性質上屬多數行為之集合犯，在法律上將之擬制為
    一罪（即學理上稱之實質上一罪）（最高法院92年度台上字
    5115號、92年度台上字第4959號、93年度台上字第3609號、
    94年度台上字第4567號判決意旨可資參照）；而本次刑法修
    正既依據「刑罰公平原則」之考量，刪除有關連續犯之規定
    ，並將含有連續犯性質之常業犯一併全數刪除（參見刑法修
    正草案總說明），則再以集合犯之概念評價多數重利之行為
    ，即有不當。因此，多次重利犯罪之行為，當無論以「接續
    犯」或「集合犯」之餘地，此時則應回歸一般刑法上行為單
    、複數之認定，而予論罪科刑，較稱妥適。本案被告所為如
    附表所示各次重利犯行，前後收取重利之時間並非全然同一
    ，行為各自獨立，容係乘各被害人經濟窘迫之際，見機基於
    各別犯意而為之，所侵害之法益亦非屬同一，自應予分論併
    罰。
  4.爰審酌被告以經營當鋪為業，且正值壯年，不思以正當方式
    賺取所需，反利用他人急迫而亟需用錢之際，收取高額利息
    ，藉此牟利，惟未以暴力手段催討債務，及其收取利息之高
    低、犯罪動機、生活狀況、智識程度等一切情狀，分別量處
    如附表一所示之刑，及均諭知易科罰金之折算標準，並定其
    應執行刑及諭知易科罰金之折算標準，以示懲儆。
  (二)所犯偽造有價證券等罪部分：
  1.核被告就犯罪事實三所示之行為，均係犯刑法第201條第1項
    之偽造有價證券罪，及刑法第216條、第210條行使偽造私文
    書罪。於96年6月6日之96年間某日，被告在同一地點密切緊
    接之時間內，以單一犯意，接續偽造如附表三編號1、2之本
    票、附表四編號1、2之授權書；於97年11月10日後之某日，
    被告在同一地點密切緊接之時間內，以單一犯意，接續偽造
    如附表三編號3至7之本票、附表四編號3至9之私文書，其各
    次均係侵害單一法益，各應為接續犯，均分屬單純一罪。又
    被告偽造「寅○○」、「辰○○」之署名及指印，為偽造有
    價證券罪、偽造私文書之部分行為，均不另論罪。被告偽造
    有價證券後，復持以行使，行使之低度行為應為偽造之高度
    行為所吸收，應僅論以偽造有價證券罪，起訴書認此部分應
    予分論併罰，尚有未洽。被告偽造私文書後，復持以行使，
    偽造之低度行為應為行使之高度行為所吸收，應僅論以行使
    偽造私文書罪。被告於於96年6月6日之96年間某日、97年11
    月10日後之某日，同時偽造有價證券及行使偽造私文書，係
    一行為觸犯數罪名之想像競合犯，均應依刑法第55條規定從
    一重依偽造有價證券罪處斷。再被告所犯上開2 次偽造有價
    證券罪，犯意個別、行為有異，應分論併罰。又公訴意旨認
    被告未經被害人辰○○之同意或授權，擅自填寫如附表三編
    號9 所示之本票，係犯刑法第201第1項之偽造有價證券罪嫌
    。惟查上開本票之發票日尚未填載完成，尚未完成發票行為
    ，被告雖有偽造、行使之行為，但尚與偽造有價證券罪之構
    成要件有間，其所為僅係犯行使偽造私文書罪，已如上述，
    公訴意旨認應成立偽造有價證券罪，尚有誤會，自應由本院
    於基本社會事實同一之範圍內，變更起訴法條，附此敘明。
  2.又偽造有價證券罪之法定最低刑為3 年以上有期徒刑，考其
    立法意旨在維護市場秩序，保障交易信用，然本件被告偽造
    寅○○、辰○○之本票多張，係供其妻查帳之用，防止其妻
    發現被告挪用「中一當鋪」資金，並未以偽造之本票供流通
    之用，未造成被害人或其他人之實際損失，被告一時思慮不
    周，以致誤蹈法網，且已均與被害人寅○○、辰○○達成和
    解，取得被害人寅○○、辰○○之諒解，有和解書2 份附卷
    可稽（見本院卷第32、34頁），惡性實屬輕微，本院認若處
    被告法定最低度刑責，仍嫌過重，客觀上足以引起一般之同
    情，爰均依刑法第59條規定，酌減輕其刑。茲審酌被告之素
    行，並無犯罪所得，犯後坦承部分犯行之態度，已與被害人
    達成民事和解等一切情狀，分別量處如主文所示之刑，並定
    其應執行之刑。又被告前未曾因故意犯罪受有期徒刑以上刑
    之宣告，有臺灣高等法院被告前案紀錄表可徵，因一時失慮
    致罹刑典，觸犯偽造有價證券之犯行，信其經此論罪科刑之
    教訓，應知警惕而無再犯之虞，本院認前開對其宣告之有期
    徒刑之刑以暫不執行為適當，併予宣告緩刑5年，用啟自新。
    而被告重利犯行部分，因影響社會金融秩序甚鉅，且行為次
    數達17次，認有執行以示懲儆之必要，故就重利犯行部分，
    認不宜宣告緩刑，附此敘明。再本院斟酌被告關於偽造有價
    證券宣告緩刑部分之犯罪情節，認有命其提供義務勞務以培
    養正確之法治觀念，並藉由服務社群體認維護社會法益之重
    要性，爰依刑法第74條第2項第5款之規定，命被告向指定之
    政府機關、政府機構、行政法人、社區或其他符合公益目的
    之機構或團體，提供60小時之義務勞務，暨依刑法第93條第
    1項第2款規定，諭知緩刑期內付保護管束。
  3.末按偽造有價證券上所偽造之印文或署押，係屬偽造有價證
    券之一部分，已因偽造有價證券之沒收而包括在內，自不應
    重為沒收之諭知（最高法院84年台上字第1550號判例、91年
    度台上字第7082號判決參照）。查附表三所示之本票7 紙，
    為被告所偽造之有價證券，應依刑法第205 條之規定，予以
    宣告沒收（至上開本票上所偽造之「寅○○」、「辰○○」
    署名及指印，已因該部分本票沒收而兼括之，無庸再依刑法
    第219條之規定重複諭知沒收）。另如附表四所示偽造之「
    寅○○」、「辰○○」署名及指印，不問屬於被告與否，均
    應依刑法第219條之規定宣告沒收。
、無罪部分：
一、按犯罪事實應依證據認定之，無證據不得認定犯罪事實，刑
    事訴訟法第154條第2項定有明文。又認定不利於被告之事實
    ，應憑證據，如未能發現相當證據，或證據不足以證明，自
    不能以推測或擬制之方法，以為裁判基礎；而認定犯罪事實
    所憑證據，雖不以直接證據為限，間接證據亦包括在內，然
    而無論直接或間接證據，其為訴訟上之證明，須於通常一般
    之人均不致有所懷疑，而得確信其為真實之程度者，始得據
    為有罪之認定，若其關於被告是否犯罪之證明未能達此程度
    ，而有合理性懷疑之存在，致使無從形成有罪之確信，根據
    「罪證有疑、利於被告」之證據法則，即不得遽為不利被告
    之認定（最高法院著有30年上字第816 號、40年台上字第86
    號、76年台上字第4986號等判例參照）。且檢察官對於起訴
    之犯罪事實，仍應負提出證據及說服之實質舉證責任，倘其
    所提出之證據，不足為被告有罪之積極證明，或其指出證明
    之方法，無從說服法院以形成被告有罪之心證，基於無罪推
    定之原則，自應為被告無罪判決之諭知（最高法院92年台上
    字第128 號判例意旨參照）。另被害人就被害經過所為之陳
    述，其目的在於使被告受刑事訴追處罰，與被告處於絕對相
    反之立場，其陳述或不免渲染、誇大。是被害人縱立於證人
    地位具結而為指證、陳述，其供述證據之證明力仍較與被告
    無利害關係之一般證人之陳述為薄弱。從而，被害人就被害
    經過之陳述，除須無瑕疵可指，且須就其他方面調查又與事
    實相符，亦即仍應調查其他補強證據以擔保其指證、陳述確
    有相當之真實性，而為通常一般人均不致有所懷疑者，始得
    採為論罪科刑之依據，非謂被害人已踐行人證之調查程序，
    即得恝置其他補強證據不論，逕以其指證、陳述作為有罪判
    決之唯一證據（最高法院95年度台上字第6017號判決參照）
    。
二、被告戊○○被訴如附表二所示之重利罪部分：
  (一)公訴意旨認：被告戊○○基於乘人急迫而貸放金錢，以取得
    與原本顯不相當重利之犯意，乘附表二所示之借款人需錢孔
    急，而於附表二所示之時間，在「中一當鋪」內，各借予該
    借款人如附表二所示之金額，並以附表二所示利率向各借款
    人收取與原本顯不相當之重利。因認被告此部分涉犯刑法第
    344條之重利罪嫌。
  (二)公訴意旨認被告涉有如附表二所示之重利犯行，無非係以證
    人辛○○○、甲○○之證述、辛○○○簽發之本票、借車切
    結書、甲○○簽發之支票、本票、借車切結書、贓物認領保
    管單等為其論據。訊據被告固坦承有如附表二所示之借貸行
    為，然堅決否認有公訴意旨所指稱之如附表二所示重利犯行
    ，辯稱：伊經營「中一當舖」，依當舖業法收取年利率百分
    之48之利息是合法的等語。經查：
  1.設址在臺中縣豐原市○○路143 號之「中一當舖」（登記負
    責人為許維育），業經合法登記營業，有臺中縣政府營利事
    業登記證1 份附卷可稽（見警卷(一)第21頁）。而辛○○○、
    甲○○向經營「中一當舖」之被告借貸如附表二所示之金額
    ，並支付如附表二所示之利息等情，業據證人辛○○○、甲○○於警詢中證述甚詳（見警卷(三)第241、243、252、254頁
    ），核與被告所辯相符，足認被告此部分之自白與事實相符
    ，應堪採信。是被告借貸予辛○○○收取年利率百分之36之
    利息，借貸予翁甲○○收取年利率百分之48之利息之事實，
    即堪認定。
  2.按當舖業所收取利息之年率，最高不得超過百分之48，當舖
    業法第11條第2 項定有明文。如附表二所示之被告所收取利
    息，均未逾年利率百分之48之限制，是被告所收取如附表二
    所示之利息，均屬被告依法律規定得以收取之利息，難認為
    顯不相當之重利，核與重利罪之構成要件不符。又被告雖於
    借款時即預扣第1 期利息，然是否預扣利息，為借貸雙方之
    約定，有無預扣利息之約定，非屬重利罪之構成要件，只於
    預扣之利息屬顯不相當之重利，始符合重利罪之要件，是以
    被告雖有預扣證人辛○○○、甲○○第1 期利息，然該利息
    係依法收取，並無顯不相當之情形，自不得僅以被告預扣利
    息，即遽論定被告有重利之犯行。
  (三)綜上所述，公訴人認被告涉犯如附表二所示重利犯行，尚無
    法使本院形成被告有罪之心證。此外，本院復查無其他積極
    證據足以證明被告有何公訴人所指如附表二所示重利犯行，
    此部分既不能證明被告犯罪，揆諸上開說明，此部分自應為
    被告無罪之諭知。
三、被告戊○○被訴恐嚇危害安全罪部分：
  (一)公訴意旨認：緣被害人癸○○於97年1月至8月間，分別5 次
    向被告戊○○所經營之「中一當舖」借得如附表一編號2至6
    所示之金額後，因不堪重利之苦，遂離家出走並四處躲藏，
    被告為追討前開債務，於97年12月間至98年之農曆年前，多
    次往被害人癸○○父親壬○○所經營，位於臺中縣豐原市○○街565巷90之3號之「景捷企業有限公司」（下稱景捷公司
    ）找被害人癸○○未果，竟於98年之農曆年前某日復至景捷
    公司對告訴人壬○○語出恐嚇，表示「最少要付110萬元，
    否則要將這件貸款交給公司，而且我們要捉癸○○也很容易
    ，捉到時，就要將癸○○剁手剁腳，甚至把他處理掉（意指
    殺掉癸○○）」等語，致告訴人壬○○聞之心生畏懼；其後
    因被告始終找不到被害人癸○○出面解決債務，竟於98 年2
    月19日以無來電顯示之電話撥打告訴人壬○○所持用之
    0000000000號行動電話再次恐嚇告訴人壬○○，表示「如果
    再不拿錢出來解決，就要捉癸○○及他典當之車輛，捉到癸○○，就要把他剁手剁腳，逼他還錢）」等語，亦致告訴人
    壬○○聞之心生畏懼。因認被告涉犯刑法第305條恐嚇危害
    安全罪嫌。
  (二)公訴意旨認被告涉犯恐嚇危害安全犯行，無非係以證人癸○○、午○○、丙○○之證述為其論據。訊據被告固坦承曾向
    告訴人壬○○催討被害人癸○○所積欠之債務，然堅詞否認
    有公訴意旨所指稱之恐嚇危害安全犯行，辯稱：伊當時只有
    跟壬○○說事情要好好處理，沒有恐嚇壬○○等語。經查：
  1.於98年3 月29日，證人即被害人癸○○於偵查中固曾證稱：
    「（你還不出來之後，對方有無用恐嚇或其他手段要你還錢
    ？）我去年12月份快繳不出來的時候，對方打電話來說，再
    不還錢，就要讓我好看，....到今年一月中，因為我太太快
    生產，我就打電話回家問是否平安，她告訴我對方到家裡來
    ，也到我父親的公司去騷擾。」等語（見98年度他第1064號
    偵查卷第30頁）。惟於98年1 月23日（即農曆12月28日），
    證人癸○○接受警詢時稱未遭受暴力討債，其於警詢中證稱
    ：「（你無法再支付利息及償還本金後，有無遭當鋪業者暴
    力討債？）我無法再支付利息及償還本金後，我就四處避走
    ，中一當鋪的人沒能找到我，所以我沒有遭暴力討債，我知
    道中一當鋪的人有到我家去找我父親壬○○談論償還債務問
    題，我父親有要替我償還債務的誠意，但是中一當鋪的人要
    求我父親償還145萬元，我父親無法負擔，才要我向貴隊報
    案（指重利案件），目前我及我家人均尚未遭中一當鋪的人
    暴力討債。」等語（見警卷(二)第8頁背面）。是證人癸○○
    前後證述已有不一。況證人癸○○於偵查中僅證稱：「也到
    我父親的公司去騷擾。」一語，亦與證人壬○○證稱被告係
    恐嚇稱：「最少要付110萬元，否則要將這件貸款交給公司
    ，而且我們要捉癸○○也很容易，捉到時，就要將癸○○剁
    手剁腳，甚至把他處理掉」等語不符。另依據證人癸○○於
    警詢中證述，其知悉被告曾向壬○○催討債務，其父親壬○○本願代為償還債務，但被告要求償還金額為145萬元，致
    壬○○無力償還等情，足認證人癸○○四處躲避期間，仍與
    其家人有密切聯繫，知悉當時被告催討債務之狀況及手段。
    倘被告曾於98年之農曆年前某日，至景捷公司對告訴人壬○○語出恐嚇，證人癸○○亦必知悉遭受恐嚇之情事。而證人
    癸○○既因無力償還重利，為避免遭被告繼續追討債務，故
    於98年1月23日（即98年農曆過年前之農曆12月28日），向
    員警告發被告所涉重利犯行，證人癸○○於警詢時豈有不告
    發被告以恐嚇方式催討債務，反證稱：「目前我及我家人均
    尚未遭中一當鋪的人暴力討債。」等語。準此，證人癸○○
    於警詢中之證述，核與常理相符，亦與被告所辯相符，應堪
    採信。故自難以證人癸○○於偵查中之證述，而為被告不利
    之認定。
  2.證人即告訴人壬○○固曾於警詢中證述被告有先後2 次之恐
    嚇危害安全犯行（見警卷(二)第13頁），但對於被告恐嚇之次
    數、方法等，前後證述不一。其於警詢中證稱：被告於98年
    農曆過年前，在景捷公司當面恐嚇，另於98年2 月19日以電
    話恐嚇云云（見警卷(二)第13頁）；於偵查中卻證稱：「（戊○○他們在你店裡有無恐嚇或暴力？）沒有，他都用電話恐
    嚇，因為他們都知道我店裡（指景捷公司）有裝監視器，另
    外，他們也不敢用暴力，因為他們知道我是開瓦斯行的，他
    們怕我抓狂後，點燃瓦斯，跟他們同歸於盡。」云云（見98
    年度他第1064號偵查卷第34頁）。證人壬○○先後證述被告
    恐嚇情節，既不一致，證人壬○○證述是否屬實，已值啟疑
    。又證人壬○○於本院審理時復證稱：被告多次帶領丙○○
    及其他不詳之人，至景捷公司向伊催討債務，恐嚇伊多次，
    但只有被告恐嚇伊，丙○○及他人都沒有恐嚇云云（見本院
    卷第120至124頁），若被告係對壬○○施用暴力討債，既然
    被告與多人一同前往，衡情豈有僅被告一人施用恐嚇手段？
    是證人壬○○證述情節，顯與一般聚眾暴力討債之常情不符
    ，自難採信。
  3.證人丙○○於警詢及偵查中固證稱：曾陪同被告至景捷公司
    ，向告訴人壬○○催討被害人癸○○所積欠之債務等語，但
    證人丙○○並未證述被告有恐嚇壬○○（見警卷(三)第13至15
    頁、98年度偵字第6535號偵查卷第26至27頁）。又證人丙○○先後2、3次陪同被告前往景捷公司，向告訴人壬○○催討
    債務時，被告與告訴人壬○○因債務金額認知不一，其2 人
    大聲爭執，被告並未恐嚇告訴人壬○○等情，業據證人丙○○於本院審理時證稱：「（他們談話的氣氛如何？）就是一
    般，不過聲音大一點。」、「（談話過程中，你有無聽到被
    告戊○○有恐嚇嗎？）沒有。」、「（當時連先生有跟你反
    應說他被被告恐嚇嗎？）沒有。」、「（當時連先生的反應
    有很驚慌嗎？）沒有。」、「（你在場時，被告如何向壬○○索討債務？）就是問連先生說要如何還錢。就是兩造對於
    數字的認知不一樣，對方提出一個數字，但是對方不認同，
    兩造對於這個一直在爭執中。」、「（你在警詢中說『可以
    看得出講的非常不愉快』，這是什麼情形？）就是大家口氣
    都比較大聲，不像朋友在談事情這樣，兩邊聲音都很大，但
    是沒有互罵。」等語（見本院卷第118至120頁），核與證人
    癸○○於警詢中證述、被告所辯相符，應堪採信。
  4.證人午○○於偵查中僅證稱中一當鋪人員，未能尋獲癸○○
    時，向其催討債務時，曾表示要以其汽車抵償，並騷擾午○○及其家人，並未證述被告有恐嚇犯行（見98年度他字第10
    64號偵查卷第36至37頁），是證人午○○之證述，已難認與
    本案有何關連性。況證人壬○○指訴之被告恐嚇犯行，證人
    午○○並不在場，證人午○○既未曾親見親聞被告有上開恐
    嚇危害安全犯行，自不得以證人午○○之證述，而為被告不
    利之推論。
  (三)綜上所述，證人癸○○於警詢、證人丙○○於本院證述，均
    證稱被告未施用恐嚇方式催討債務，證人午○○則不在場而
    未見聞被告是否有恐嚇犯行，證人壬○○之證述有先後不一
    及與常情不符之瑕疵而不足採信，故依舉證分配之法則，對
    於被告之成罪事項，應由檢察官負舉證義務，本案被告所涉
    恐嚇危害安全罪嫌部分，檢察官既不能舉證證明被告此部分
    有恐嚇危害安全之行為，而使本院產生無庸置疑之明確心證
    ，則本案此部分依罪疑唯有利於被告原則，應對被告為有利
    之認定。此外，本院復查無其他積極證據足以證明被告有何
    公訴人所指恐嚇危害安全之犯行，此部分既不能證明被告犯
    罪，揆諸上開說明，此部分自應為被告無罪之諭知。
據上論斷，應依刑事訴訟法第第299條第1項、第300條、第301條
第1 項前段，刑法第28條、第344條、第201條第1項、第216條、
第210條、第55條、第59條、第74條第1項第1 款、第2項第5款、
第93條第1項第2款、第51條第5款、第6款、第205條、第219條、
第41條第1項前段，刑法施行法第1條之1，判決如主文。
本案經檢察官丁○○到庭執行職務。
中    華    民    國    99    年     9    月    28    日
                  刑事第九庭  審判長法  官  林靜芬
                                    法  官  柯志民
                                    法  官  楊文廣
以上正本證明與原本無異。
如不服本判決應於收受判決後10日內向本院提出上訴書狀，並應
敘述具體理由；其未敘述上訴理由者，應於上訴期間屆滿後20日
內向本院補提理由書（均須按他造當事人之人數附繕本）「切勿
逕送上級法院」。
中    華    民    國    99    年     9    月    28    日
                                    書記官  陳靖騰
附錄論罪科刑法條
刑法第344條
乘他人急迫、輕率或無經驗貸以金錢或其他物品，而取得與原本
顯不相當之重利者，處 1 年以下有期徒刑、拘役或科或併科 1
千元以下罰金。
刑法第201條第1項
意圖供行使之用，而偽造、變造公債票、公司股票或其他有價證
券者，處三年以上十年以下有期徒刑，得併科三千元以下罰金。
刑法第216條
行使第 210 條至第 215 條之文書者，依偽造、變造文書或登載
不實事項或使登載不實事項之規定處斷。
刑法第210條
偽造、變造私文書，足以生損害於公眾或他人者，處 5 年以下
有期徒刑。
附表一（重利有罪部分）：
┌─┬───┬──────┬────┬─────┬────────┬──────┬────────┐
│編│借款人│借款時間    │借款原因│ 借款金額 │利息金額        │借款時提供之│     罪刑       │
│號│      │            │        ├─────┤重利之利率      │擔保物品    │                │
│  │      │            │        │ 利息約定 │                │            │                │
├─┼───┼──────┼────┼─────┼────────┼──────┼────────┤
│1 │寅○○│94年4月27日 │急於用錢│6萬。     │預扣第1期利息5千│車號PH-5872 │戊○○共同犯重利│
│  │      │（收取利息至│        │每月1期   │4百元。         │號自小客車行│罪，處拘役拾日│
│  │      │98年3月5日為│        │每期利息5 │年利率108%      │車執照      │，如易科罰金，以│
│  │      │警查獲前某日│        │千4百元。 │                │            │新臺幣壹仟元折算│
│  │      │）          │        │          │                │            │壹日。          │
├─┼───┼──────┼────┼─────┼────────┼──────┼────────┤
│2 │癸○○│97年1月     │創業急需│20萬元。  │預扣第1期利息2萬│車號5V-4909 │戊○○犯重利罪，│
│  │      │借款，嗣後繳│資金    │每月1期、 │2千元。         │號自小貨車（│處拘役拾日，如│
│  │      │付6期利息。 │        │每期利息2 │年利率132%      │車主景捷企業│易科罰金，以新臺│
│  │      │            │        │萬2千元之 │                │有限公司）行│幣壹仟元折算壹日│
│  │      │            │        │方式收取。│                │車執照      │。              │
├─┼───┼──────┼────┼─────┼────────┼──────┼────────┤
│3 │癸○○│97年2月23日 │創業急需│20萬元。  │預扣第1期利息2萬│車號0298-PR │戊○○犯重利罪，│
│  │      │            │資金    │每月1期、 │5千元。         │號自小客車（│處拘役拾日，如│
│  │      │            │        │每期利息2 │年利率150%      │車主盧怡蓉）│易科罰金，以新臺│
│  │      │            │        │萬5千元之 │                │車號A9-8331 │幣壹仟元折算壹日│
│  │      │            │        │方式收取。│                │號自小貨車（│。              │
│  │      │            │        │          │                │車主景捷企業│                │
│  │      │            │        │          │                │有限公司）行│                │
│  │      │            │        │          │                │車執照      │                │
├─┼───┼──────┼────┼─────┼────────┼──────┼────────┤
│4 │癸○○│97年2月19日 │創業急需│20萬元。  │預扣第1期利息2萬│車號6007-HH │戊○○犯重利罪，│
│  │      │，嗣後繳付1 │資金    │每月1期、 │7千元。         │號自小客車（│處拘役拾日，如│
│  │      │期利息2400  │        │每期利息2 │年利率162%      │車主：和運汽│易科罰金，以新臺│
│  │      │元。        │        │萬7千元之 │                │車租賃公司）│幣壹仟元折算壹日│
│  │      │            │        │方式收取。│                │行車執照    │。              │
├─┼───┼──────┼────┼─────┼────────┼──────┼────────┤
│5 │癸○○│97年3月25日 │創業急需│5萬元。   │預扣第1期利息7千│無質押物品  │戊○○犯重利罪，│
│  │      │，嗣後繳付2 │資金    │每月1期、 │5百元。         │            │處拘役拾日，如│
│  │      │期利息。    │        │每期利息7 │年利率180%      │            │易科罰金，以新臺│
│  │      │            │        │千5百元之 │                │            │幣壹仟元折算壹日│
│  │      │            │        │方式收取。│                │            │。              │
├─┼───┼──────┼────┼─────┼────────┼──────┼────────┤
│6 │午○○│97年10月1日 │創業急需│25萬。    │預扣第1期利息3萬│車號5111-SC │戊○○犯重利罪，│
│  │      │            │資金    │每月1期、 │7千5百元。      │號自小客車（│處拘役拾日，如│
│  │      │            │        │每期利息3 │年利率180%      │車主午○○）│易科罰金，以新臺│
│  │      │            │        │萬7千5百元│                │車號5258號自│幣壹仟元折算壹日│
│  │      │            │        │之方式收取│                │小客車 (車主│。              │
│  │      │            │        │。        │                │壬○○）行車│                │
│  │      │            │        │          │                │執照        │                │
├─┼───┼──────┼────┼─────┼────────┼──────┼────────┤
│7 │己○○│97年2月16日 │房貸壓力│2萬。     │預扣第1期利息2千│車號JT-3253 │戊○○犯重利罪，│
│  │      │            │急於用錢│每月1期、 │元。            │號自小客車（│處拘役貳拾日，如│
│  │      │            │        │每期利息2 │年利率120%      │車主己○○）│易科罰金，以新臺│
│  │      │            │        │千元 (借款│                │行車執照    │幣壹仟元折算壹日│
│  │      │            │        │1萬元1千元│                │            │。              │
│  │      │            │        │利息）    │                │            │                │
├─┼───┼──────┼────┼─────┼────────┼──────┼────────┤
│8 │己○○│97年5月18日 │急於用錢│2萬。     │預扣第1期利息2千│車號JT-3253 │戊○○犯重利罪，│
│  │      │            │        │每月1期、 │元。            │號自小客車（│處拘役貳拾日，如│
│  │      │            │        │每期利息2 │年利率120%      │車主己○○）│易科罰金，以新臺│
│  │      │            │        │千元 (借款│                │行車執照    │幣壹仟元折算壹日│
│  │      │            │        │1萬元1千元│                │            │。              │
│  │      │            │        │利息）    │                │            │                │
├─┼───┼──────┼────┼─────┼────────┼──────┼────────┤
│9 │乙○○│97年2月25日 │公司資金│17萬（起訴│預扣第1期利息1萬│車號3508-SB │戊○○犯重利罪，│
│  │      │            │周轉，急│書誤載為27│5千3百元。      │號自小客車（│處拘役拾日，如│
│  │      │            │於用錢  │萬）。    │年利率108%      │車主洪雲嬌）│易科罰金，以新臺│
│  │      │            │        │每月1期、 │                │行車執照    │幣壹仟元折算壹日│
│  │      │            │        │每期利息  │                │            │。              │
│  │      │            │        │1萬5千3百 │                │            │                │
│  │      │            │        │元        │                │            │                │
├─┼───┼──────┼────┼─────┼────────┼──────┼────────┤
│10│子○○│96年10月5日 │店內資金│15萬。    │預扣第1期利息1萬│車號3B-5220 │戊○○犯重利罪，│
│  │      │            │周轉，急│每月1期、 │6千5百元。      │號自小客車（│處拘役拾日，如│
│  │      │            │於用錢  │每期利息  │年利率132%      │車主子○○）│易科罰金，以新臺│
│  │      │            │        │1萬6千5百 │                │行車執照    │幣壹仟元折算壹日│
│  │      │            │        │元        │                │            │。              │
├─┼───┼──────┼────┼─────┼────────┼──────┼────────┤
│11│丑○○│97年11月28日│公司資金│30萬。    │預扣第1期利息。 │車號3R-3265 │戊○○犯重利罪，│
│  │      │            │周轉，急│          │年利率約180%    │號汽車（車主│處拘役拾日，如│
│  │      │            │於用錢  │          │                │全誠食品有限│易科罰金，以新臺│
│  │      │            │        │          │                │公司)行車執 │幣壹仟元折算壹日│
│  │      │            │        │          │                │照          │。              │
├─┼───┼──────┼────┼─────┼────────┼──────┼────────┤
│12│卯○○│95年11月間  │公司資金│28萬。    │預扣第1期利息3萬│車號R9-3475 │戊○○犯重利罪，│
│  │      │（收取利息至│周轉，急│每月1期、 │8百元。         │號自小客車（│處拘役拾日，如│
│  │      │98年1月28日 │於用錢  │每期利息  │年利率132%      │車主卯○○）│易科罰金，以新臺│
│  │      │）          │        │3萬8百元  │                │行車執照    │幣壹仟元折算壹日│
│  │      │            │        │          │                │            │。              │
├─┼───┼──────┼────┼─────┼────────┼──────┼────────┤
│13│卯○○│96年11月間  │公司資金│28萬。    │預扣第1期利息3萬│車號B7-5159 │戊○○犯重利罪，│
│  │      │            │周轉，急│每月1期、 │8百元。         │號自小貨車、│處拘役拾日，如│
│  │      │            │於用錢  │每期利息  │年利率132%      │車號3363-HP │易科罰金，以新臺│
│  │      │            │        │3萬8百元  │                │自小貨車、車│幣壹仟元折算壹日│
│  │      │            │        │          │                │號Y7-6865號 │。              │
│  │      │            │        │          │                │自小貨車行車│                │
│  │      │            │        │          │                │執照        │                │
│  │      │            │        │          │                │            │                │
├─┼───┼──────┼────┼─────┼────────┼──────┼────────┤
│14│庚○○│96年3月9日  │公司資金│8萬。     │預扣第1期利息7千│車號3R-2833 │戊○○犯重利罪，│
│  │      │（收取利息至│周轉，急│每月1期、 │2百元。         │號汽車（車主│處拘役拾日，如│
│  │      │98年1月間） │於用錢  │每期利息  │年利率108%      │庚○○）行車│易科罰金，以新臺│
│  │      │            │        │7千2百元。│                │執照        │幣壹仟元折算壹日│
│  │      │            │        │          │                │            │。              │
├─┼───┼──────┼────┼─────┼────────┼──────┼────────┤
│15│辰○○│97年11月10日│店內資金│3萬。     │預扣第1期利息3千│車號5V-7833 │戊○○犯重利罪，│
│  │      │            │周轉，急│每月1期、 │元。            │汽車（車主劉│處拘役貳拾日，如│
│  │      │            │於用錢  │每期利息  │年利率120%      │興聲）行車執│易科罰金，以新臺│
│  │      │            │        │3千元。   │                │照          │幣壹仟元折算壹日│
│  │      │            │        │          │                │            │。              │
├─┼───┼──────┼────┼─────┼────────┼──────┼────────┤
│16│辰○○│97年11月20日│店內資金│2萬。     │預扣第1期利息2千│車號5V-7833 │戊○○犯重利罪，│
│  │      │            │周轉，急│每月1期、 │元。            │號汽車（車主│處拘役貳拾日，如│
│  │      │            │於用錢  │每期利息  │年利率120%      │辰○○）行車│易科罰金，以新臺│
│  │      │            │        │2千元。   │                │執照        │幣壹仟元折算壹日│
│  │      │            │        │          │                │            │。              │
├─┼───┼──────┼────┼─────┼────────┼──────┼────────┤
│17│辰○○│97年12月8日 │店內資金│4萬。     │預扣第1期利息4千│車號5V-7833 │戊○○犯重利罪，│
│  │      │            │周轉，急│每月1期、 │元。            │號汽車（車主│處拘役貳拾日，如│
│  │      │            │於用錢  │每期利息  │年利率120%      │辰○○）行車│易科罰金，以新臺│
│  │      │            │        │4千元。   │                │執照        │幣壹仟元折算壹日│
│  │      │            │        │          │                │            │。              │
└─┴───┴──────┴────┴─────┴────────┴──────┴────────┘
附表二（重利無罪部分）：
┌──┬──────┬────┬────┬────┬───┐
│編號│日  期      │ 借款人 │放款金額│每月利息│年利率│
├──┼──────┼────┼────┼────┼───┤
│ 1  │95年11月6 日│辛○○○│ 100,000│  3,000 │  36% │
├──┼──────┼────┼────┼────┼───┤
│ 2  │95年12月1 日│辛○○○│  50,000│  1,500 │  36% │
├──┼──────┼────┼────┼────┼───┤
│ 3  │95年9 月15日│ 甲○○ │ 150,000│  6,000 │  48% │
├──┼──────┼────┼────┼────┼───┤
│ 4  │97年12月22日│ 甲○○ │ 100,000│  4,000 │  48% │
└──┴──────┴────┴────┴────┴───┘
附表三：偽造之本票
┌──┬──────┬────┬───┬─────────┐
│編號│票載發票日  │金額（新│票載發│偽造之署名及指印  │
│    │            │臺幣）  │票人  │                  │
├──┼──────┼────┼───┼─────────┤
│ 1  │94年6月27日 │90,000元│寅○○│偽造之「寅○○」署│
│    │            │        │      │名1枚、指印3枚    │
├──┼──────┼────┼───┼─────────┤
│ 2  │96年6 月6 日│90,000元│寅○○│偽造之「寅○○」署│
│    │            │        │      │名1枚、指印3枚    │
├──┼──────┼────┼───┼─────────┤
│ 3  │97年7 月24日│50,000元│辰○○│偽造之「辰○○」署│
│    │            │        │      │名1枚、指印3枚    │
├──┼──────┼────┼───┼─────────┤
│ 4  │97年7 月26日│50,000元│辰○○│偽造之「辰○○」署│
│    │            │        │      │名1枚、指印3枚    │
├──┼──────┼────┼───┼─────────┤
│ 5  │96年5 月24日│80,000元│辰○○│偽造之「辰○○」署│
│    │            │        │      │名1枚、指印3枚    │
├──┼──────┼────┼───┼─────────┤
│ 6  │96年9 月20日│30,000元│辰○○│偽造之「辰○○」署│
│    │            │        │      │名1枚、指印3枚    │
├──┼──────┼────┼───┼─────────┤
│ 7  │96年7 月4日 │40,000元│辰○○│偽造之「辰○○」署│
│    │            │        │      │名1枚、指印3枚    │
└──┴──────┴────┴───┴─────────┘
附表四：偽造之私文書
┌──┬───────────┬───────────────────┐
│編號│文書名稱              │偽造之「寅○○」、「辰○○」署名及指印│
├──┼───────────┼───────────────────┤
│ 1  │授權書（附於附表二編號│偽造「寅○○」署名1枚、指印1枚        │
│    │１之本票）            │                                      │
├──┼───────────┼───────────────────┤
│ 2  │授權書（附於附表二編號│偽造「寅○○」署名1枚、指印1枚        │
│    │２之本票）            │                                      │
├──┼───────────┼───────────────────┤
│ 3  │授權書（附於附表二編號│偽造「辰○○」署名1枚、指印1枚        │
│    │３之本票）            │                                      │
├──┼───────────┼───────────────────┤
│ 4  │授權書（附於附表二編號│偽造「辰○○」署名1枚、指印1枚        │
│    │４之本票）            │                                      │
├──┼───────────┼───────────────────┤
│ 5  │授權書（附於附表二編號│偽造「辰○○」署名1枚、指印1枚        │
│    │５之本票）            │                                      │
├──┼───────────┼───────────────────┤
│ 6  │授權書（附於附表二編號│偽造「辰○○」署名1枚、指印1枚        │
│    │６之本票）            │                                      │
├──┼───────────┼───────────────────┤
│ 7  │授權書（附於附表二編號│偽造「辰○○」署名1枚、指印1枚        │
│    │７之本票）            │                                      │
├──┼───────────┼───────────────────┤
│ 8  │授權書（附於附表一編號│偽造「辰○○」署名1枚、指印1枚        │
│    │９之本票）            │                                      │
├──┼───────────┼───────────────────┤
│ 9  │本票（面額100,000元， │偽造「辰○○」署名1枚、指印5枚        │
│    │票載發票人「辰○○」）│                                      │
└──┴───────────┴───────────────────┘

司法院資訊處製作；財團法人民間司法改革基金會備份。
